臺灣彰化地方法院刑事判決
111年度訴字第924號
公  訴  人  臺灣彰化地方檢察署檢察官 
被      告  王裕博




            葉家琦




上列被告等因加重詐欺等案件，經檢察官提起公訴（111年度少
連偵字第127、135、144號），被告於本院準備程序中，就被訴
事實為有罪之陳述，經合議庭裁定改由受命法官獨任進行簡式審
判程序，本院判決如下：
    主          文
甲○○犯如附表一「主文」欄所示之罪，各處如附表一「主文」欄
所示之刑。應執行有期徒刑參年拾月。沒收部分併執行之。
癸○○犯如附表一「主文」欄所示之罪，各處如附表一「主文」欄
所示之刑。應執行有期徒刑參年。沒收部分併執行之。
    犯罪事實及理由
一、本件係經被告甲○○、癸○○於準備程序進行中就被訴事實為有
    罪之陳述，而經本院合議庭裁定以簡式審判程序審理，則依
    刑事訴訟法第273條之2、同法第159條第2項之規定，不適用
    傳聞法則有關限制證據能力之相關規定；並得依同法第310
    條之2準用同法第454條之規定製作略式判決書，僅需記載犯
    罪事實、證據名稱及應適用之法條，並得以簡略方式為之，
    合先敘明。
二、犯罪事實：甲○○自民國111年6月間透過暱稱「小草」友人加
    入由暱稱「縱橫四海」所籌設代號「特種部隊」詐欺集團通
    訊軟體群組，並由甲○○招攬友人己○○及群組上認識之暱稱「
    En」之癸○○、暱稱「阿偉」之少年李○軒。而「特種部隊」
    詐欺集團通訊軟體群組成員分別有暱稱「虎爺」之甲○○、「
    啊五啊」之己○○(另案審理中)、暱稱「En」之癸○○、暱稱「
    阿偉」之李○軒(另由本院少年法庭審理中)及姓名年籍不詳
    暱稱「吉」、「縱橫四海」等人所組成3人以上、以詐術為
    手段、具持續性或牟利性之有結構性詐欺集團犯罪組織。己○○（3線車手，酬勞為詐騙金額1％）、癸○○（2線車手，酬勞
    為詐騙金額2％）、少年李○軒（1線車手兼取簿手，酬勞為詐
    騙金額3％）搭配為一組，由少年李○軒負責至彰化縣彰化市
    、和美鎮、二林鎮、員林市等超商或貨運提貨點收取人頭帳
    戶，再依上游「縱橫四海」指示提領被害人遭詐欺之款項，
    癸○○則負責監看車手領款以防黑吃黑並向領款車手少年李○
    軒收取所領取之款項，再由癸○○將收取款項上繳款項予己○○
    轉交予上游指定之收水人員（4線收水），甲○○則按「特種
    部隊」詐騙所得抽取佣金（酬勞為詐騙金額1.5％）。甲○○、
    己○○、癸○○與少年李○軒即與該詐騙集團成員共同意圖為自
    己不法之所有，基於3人以上共同為詐欺取財及洗錢之犯意聯
    絡，先由該集團成員於111年6月13日至6月15日，以附表一
    所示假冒網路拍賣或解除分期付款設定之詐騙方式，詐騙附
    表一所示民眾，致附表一所示民眾陷於錯誤，依指示於附表
    一所示時間匯款如附表一所示之金額至附表一所示人頭帳戶
    內。己○○、癸○○、少年李○軒再分別依「縱橫四海」或群組
    其他成員之指示，於附表一所示提領時間、地點，以上述分
    工模式提領款項後，再由己○○依指示交予詐欺集團指定之收
    水成員，以此等多次製造資金斷點方式，掩飾詐欺犯罪所得
    之本質及去向。嗣己○○、癸○○及少年李○軒於111年6月15日
    遭警查獲，附表一編號7至9所示受騙民眾匯入款項時己○○、
    癸○○、少年李○軒已遭查獲而未及提領而未遂，並扣得渠等
    使用之行動電話及人頭帳戶金融卡，並於111年7月10日持本
    院核發之搜索票、拘票前往甲○○住處執行搜索、拘提，甲○○
    並自承本案獲取報酬為新臺幣(下同)3萬6000元，並扣得人
    頭帳戶金融卡13張及手機2支。
三、前項犯罪事實，有下列證據可資為佐： 
  ㈠被告甲○○、癸○○於警詢、偵查中、本院準備程序及審理中之
    自白。
　㈡證人即共犯己○○、少年李○軒於警詢及偵查時之證述。
　㈢證人即告訴人張鴻政、丙○○、庚○○、乙○○、壬○○、戊○○、子○○、丑○○、辛○○於警詢時之證述。
　㈣證人許凱丞於警詢之證述。
　㈤111年6月14日下午5時6分許，監視器畫面翻拍同案被告少年
    李○軒於彰化八卦站領取遭詐騙之包裹「內含中華郵政000-0
    0000000000000(戶名:許凱丞)提款卡」、證人許凱丞與詐騙
    集團對話紀錄翻拍照片、證人許凱丞於111年6月13日寄出提
    款卡包裹收據。
　㈥搜索扣押筆錄、扣押物品目錄表、指認犯罪嫌疑人紀錄表、
    詐欺集團群組成員翻拍照片、對話紀錄翻拍照片、提領款項
    翻拍照片、行動通訊裝置採證同意書。
　㈦內政部警政署反詐騙諮詢專線紀錄表、國泰世華銀行對帳單
    、受理詐騙帳戶通報警示簡便格式表、受(處)理案件證明單
    、金融機構聯防機制通報單。
　㈧三信商業銀行股份有限公司111年6月22日三信銀法遵字第111
    02215號函、彰化商業銀行江翠分行111年6月23日彰翠字第1
    1106230115號函、國泰世華商業銀行存匯作業管理部111年6
    月23日國世存匯8作業字第1110109153號函、永豐商業銀行
    作業處查詢回復函、兆豐國際商業銀行股份有限公司111年6
    月24日兆銀總集中字第1110035285號函及所附餘額表、玉山
    銀行集中管理部111年6月27日玉山個(集)字第1110083015號
    函、聯邦商業銀行扣押債權金額陳報或聲明異議狀、中華郵
    政股份有限公司111年6月27日儲字第1110197040號函、彰化
    商業銀行股份有限公司信義分行111年6月27日彰信義字第11
    13000017號函、臺灣中小企業銀行八德分行111年7月1日八
    德字第1118004478號函、渣打國際商業銀行股份有限公司11
    1年7月4日渣打商銀字第1110023167號函、中華郵政股份有
    限公司111年7月18日儲字第1110225632號函及所附相關資料
    、中國信託商業銀行股份有限公司111年7月15日中信銀字第
    111224839228659號函及所附相關資料、渣打國際商業銀行
    股份有限公司111年7月19日渣打商銀字第1110025228號函及
    所附客戶資料、臺灣銀行苗栗分行111年7月26日苗栗營字第
    11100031251號函及所附相關資料、中國信託商業銀行股份
    有限公司111年8月9日中信銀字第111224839256799號函、玉
    山銀行集中管理部111年8月11日玉山個(集)字第110107724
    號函、中華郵政股份有限公司111年8月12日儲字第11102606
    21號函、中華郵政存摺封面及內頁交易影本、中國信託銀行
    存摺封面及內頁交易明細。
　㈨員林分局111年8月3日職務報告。
四、論罪科刑部分：
　㈠核被告甲○○、癸○○就附表一編號1所示犯行，均係犯組織犯罪
    防制條第3條第1項後段之參與犯罪組織罪、刑法第339條之4
    第1項第2款之三人以上共同犯詐欺取財罪及洗錢防制法第14
    條第1項之洗錢罪；就附表一編號2至6所示犯行，均係犯刑
    法第339條之4第1項第2款之三人以上共同犯詐欺取財罪及洗
    錢防制法第14條第1項之洗錢罪；就附表一編號7至9所示犯
    行，均係犯刑法第339條之4第2項、第1項第2款之3人以上共
    同犯詐欺取財未遂罪及洗錢防制法第14條第2項、第1項之一
    般洗錢未遂罪。另被告癸○○就附表一編號7至9所示犯行，係
    因遭逮捕之通常障礙而迫中止，仍屬普通未遂犯，與出於己
    意防止犯罪結果之中止未遂要件未合，又檢察官起訴書認被
    告甲○○就附表一編號7至9部分詐欺及洗錢罪均屬既遂，容有
    誤會，然僅係行為態樣有既遂、未遂之分，故無須引用刑事
    訴訟法第300條變更起訴法條，併予敘明。
  ㈡被告甲○○、癸○○與己○○、少年李○軒及年籍不詳暱稱「縱橫四
    海」其所屬詐騙集團成員就上開所示犯行，有犯意聯絡及行
    為分擔，均為共同正犯。
  ㈢本件係被告甲○○、癸○○加入本案「特種部隊」詐騙集團後遭
    起訴參與組織犯罪之「首次」犯行，此有臺灣高等法院被告
    前案紀錄表在卷可憑（見本院卷第356、368頁），被告2人
    就附表一編號1所示犯行，係以一行為同時觸犯組織犯罪防
    制條例第3條第l項後段之參與犯罪組織罪、刑法第339條之4
    第1項第2款三人以上共同犯詐欺取財罪、洗錢防制法第14條
    第1項之洗錢罪，為想像競合犯，應依刑法第55條之規定，
    從較重之三人以上共同犯詐欺取財罪處斷。
  ㈣詐欺取財罪，係為保護個人之財產法益而設，行為人罪數之
    計算，自應依遭詐騙之被害人人數計算，被告甲○○、癸○○及
    其所屬詐欺集團成員分別詐騙如附表一編號1至9所示9位告
    訴人，各次侵害之告訴人法益均具差異性，且各自獨立，並
    非密切接近而不可分，是被告2人所犯6次三人以上共同詐欺
    取財罪（附表一編號1至6）、3次三人以上共同詐欺取財未
    遂罪（附表一編號7至9），均犯意各別，行為互殊，應予分
    論併罰。又被告甲○○、癸○○與詐騙集團成員，雖於附表一編
    號7至9已著手進行詐騙行為，甚至欲向告訴人收取款項（已
    取得人頭帳戶提款卡），但其等未及提領，犯罪尚屬未遂，
    爰依刑法第25條第2項規定，按既遂犯之刑度減輕其刑。
  ㈤洗錢防制法第16條第2項固規定：「犯前2條之罪，在偵查或
    審判中自白者，減輕其刑」；組織犯罪防制條例第8條第1項
    後段亦規定：「犯第3條之罪，偵查及審判中均自白者，減
    輕其刑」，然被告2人於本案既從一重之刑法第339條之4第1
    項第2款加重詐欺取財罪處斷，自無從再適用上開條項規定
    減刑（但於量刑時一併審酌），併此敘明。
  ㈥按成年人教唆、幫助或利用兒童及少年犯罪或與之共同實施
    犯罪或故意對其犯罪者，加重其刑至二分之一，兒童及少年
    福利與權益保障法第112條第1項前段固有明文。查共犯李○
    軒為94年4月生，於行為時固為未滿18歲之少年，但依共犯
    結構，共犯李○軒是由手機通訊軟體Telegram群組(特種部隊
    )暱稱「縱橫四海」指示擔任提領包裹及領取詐騙款項之工
    作，被告甲○○從未與共犯李○軒碰面，被告癸○○雖有看過共
    犯李○軒，然從外觀容貌，難認被告癸○○知悉共犯李○軒未滿
    18歲之少年，是與前揭兒童及少年福利與權益保障法第112
    條第1項前段之要件不合，無該條項之適用，附此敘明。
  ㈦爰以行為人之責任為基礎，審酌詐欺集團猖獗多時，而詐騙
    行為非但對於社會秩序及廣大民眾財產法益之侵害甚鉅，更
    使社會上人與人彼此間信任感蕩然無存，動輒聽聞公家機關
    、銀行或友人之來電，時而誤為係詐欺集團，人人惶恐不安
    ，嚴重危害交易秩序與社會治安。被告甲○○、癸○○正值青壯
    年，不思以己身之力，以正當途徑，獲取所需，竟參與三人
    以上共同詐欺取財之詐欺集團，以有組織、縝密分工之方式
    詐欺取財，且被告甲○○負責招募車手、被告癸○○為2線車手
    之工作，造成告訴人張鴻政、丙○○、庚○○、乙○○、壬○○、戊○○受有財產上之損害，亦使偵查犯罪機關事後追查贓款及詐
    欺集團主謀成員之困難，而使詐欺集團更加氾濫，助長原已
    猖獗之詐騙歪風，被告2人所為對於社會治安之危害程度不
    容小覷，自應嚴予非難。復考量被告2人犯後均坦承犯行，
    且積極與其中告訴人壬○○、庚○○達成和解，且被告甲○○、癸○○並非擔任集團內核心角色；再衡以告訴人所受之損害，暨
    被告甲○○自陳高中肄業、未婚無子、與父母同住，之前從事
    鷹架工作（見本院卷第286頁）；被告癸○○自陳大學肄業，
    未婚無子，之前從事水電工作，會加入詐騙集團是被逼(見
    本院卷第286頁)等一切情狀，分別量處如附表一主文欄所示
    之刑，且就附表一主文欄所示之刑，審酌其本案犯罪類型、
    手法均相同，時間分布相近等因素，併定其如主文所示之應
    執行之刑。
五、沒收部分：
  ㈠被告甲○○自承：本案領取之報酬為36,000元等語（見本院卷
    第281頁），為其犯罪所得，本應宣告沒收，惟被告甲○○於
    本院審理過程中，與其中告訴人壬○○、庚○○達成調解，並當
    場給付完畢，已足以剝奪其犯罪所得，故認就被告甲○○之犯
    罪所得若再予以沒收，恐有過苛之虞，爰依刑法第38條之2
    第2項規定，不予宣告沒收。另扣案如附表二編號1、2所示
    之物，為被告甲○○所有且供本案犯行所用之物，爰依刑法第
    38條第2項前段規定，宣告沒收，至扣案如附表二編號3至18
    均與本案犯行無關，爰均不予宣告沒收。
　㈡被告癸○○自承：我從頭到尾都沒有拿到報酬等語(見本院卷第
    249頁)，且卷內又無其他相關證據足以證明被告癸○○為本件
    犯行已實際獲取何犯罪所得，又被告癸○○於本院審理時，與
    其中告訴人壬○○、庚○○達成調解，此有本院111年度員司刑
    移調字第234、235號調解程序筆錄在卷可稽(見本院卷第331
    、333頁)，如被告癸○○能確實履行，已足以剝奪其犯罪所得
    ，若被告癸○○未能履行，被害人亦得持該調解筆錄作為民事
    強制執行名義，對被告癸○○聲請強制執行，已達沒收制度剝
    奪被告犯罪所得之立法目的，故認就被告癸○○之犯罪所得若
    再予以沒收，恐有過苛之虞，亦增加被告癸○○日後履行調解
    內容之難度，爰依刑法第38條之2第2項規定，不予宣告沒收
    。另扣案如附表二編號19所示之物，為被告癸○○所有且供本
    案犯行所用之物，爰依刑法第38條第2項前段規定，宣告沒
    收。
六、據上論斷，應依刑事訴訟法第273條之1第1項、第299條第1
    項前段、第310條之2、第454條第1項，判決如主文。
本案經檢察官洪英丰提起公訴，檢察官詹雅萍到庭執行職務。
中　　華　　民　　國　　111 　年　　11　　月　　29　　日
                  刑事第七庭    法      官  林于捷
以上正本證明與原本無異。
如不服本判決應於收受判決後20日內向本院提出上訴書狀，並應
敘述具體理由。其未敘述上訴理由者，應於上訴期間屆滿後20日
內向本院補提理由書(均須按他造當事人之人數附繕本)「切勿逕
送上級法院」。
告訴人或被害人對於判決如有不服具備理由請求檢察官上訴者，
其上訴期間之計算係以檢察官收受判決正本之日期為準。 
中　　華　　民　　國　　111 　年　　11　　月　　29　　日
                                書  記  官  林佩萱
附錄本案論罪科刑法條：
組織犯罪防制條例第3條
發起、主持、操縱或指揮犯罪組織者，處3年以上10年以下有期
徒刑，得併科新臺幣1億元以下罰金；參與者，處6月以上5年以
下有期徒刑，得併科新臺幣1千萬元以下罰金。但參與情節輕微
者，得減輕或免除其刑。
具公務員或經選舉產生之公職人員之身分，犯前項之罪者，加重
其刑至二分之一。
犯第1項之罪者，應於刑之執行前，令入勞動場所，強制工作，
其期間為3年。
前項之強制工作，準用刑法第90條第2項但書、第3項及第98條第
2項、第3項規定。
以言語、舉動、文字或其他方法，明示或暗示其為犯罪組織之成
員，或與犯罪組織或其成員有關聯，而要求他人為下列行為之一
者，處3年以下有期徒刑，得併科新臺幣3百萬元以下罰金：
一、出售財產、商業組織之出資或股份或放棄經營權。
二、配合辦理都市更新重建之處理程序。
三、購買商品或支付勞務報酬。
四、履行債務或接受債務協商之內容。
前項犯罪組織，不以現存者為必要。
以第5項之行為，使人行無義務之事或妨害其行使權利者，亦同
。
第5項、第7項之未遂犯罰之。
洗錢防制法第14條
有第二條各款所列洗錢行為者，處7年以下有期徒刑，併科新臺
幣5百萬元以下罰金。
前項之未遂犯罰之。
前二項情形，不得科以超過其特定犯罪所定最重本刑之刑。
中華民國刑法第339條之4
犯第339條詐欺罪而有下列情形之一者，處1年以上7年以下有期
徒刑，得併科1百萬元以下罰金：
一、冒用政府機關或公務員名義犯之。
二、三人以上共同犯之。
三、以廣播電視、電子通訊、網際網路或其他媒體等傳播工具，
    對公眾散布而犯之。
前項之未遂犯罰之。

附表一：　　
編號 被害民眾 詐騙方法 匯款時間 匯入之人頭帳戶 匯款金額  提領車手 提領日期 提領時間 提領金額新臺幣 提領影像編號 提領地點   主   文 1 丁○○ 解除分期付款 111年6月13日17時29分 000-00000000000000　　(戶名：陳昌鑫) $49,912  少年李○軒 6月13日 174013 $20,005 1 南投縣○○鎮○○路00○000號(全家超商-竹山文化園店) 甲○○犯三人以上共同詐欺取財罪，處有期徒刑壹年參月。扣案如附表二編號1至2所示之物，均沒收。 癸○○犯三人以上共同詐欺取財罪，處有期徒刑壹年貳月。扣案如附表二編號19所示之物，沒收。         174418 $20,005 2      111年6月13日17時32分  $49,912    175930 $20,005 3 南投縣○○鎮○○路000號  (統一超商-竹山大智店)          180022 $20,005 4           180109 $20,005 5   2 丙○○  111年6月13日18時36分  $29,986    184941 $20,005 6 南投縣○○鎮○○路000號  (台中商銀-竹山分行) 甲○○犯三人以上共同詐欺取財罪，處有期徒刑壹年貳月。扣案如附表二編號1至2所示之物，均沒收。 癸○○犯三人以上共同詐欺取財罪，處有期徒刑壹年壹月。扣案如附表二編號19所示之物，沒收。    111年6月13日18時42分  $20,123    185021 $20,005 7           182102 $10,005 8   3 庚○○ 假冒拍賣平台 111年6月13日19時23分 000-000000000000  (戶名：鄭明姍) $49,985    194648 $100,000 9 南投縣○○鎮○○路000號  (全聯福利中心-竹山門市) 甲○○犯三人以上共同詐欺取財罪，處有期徒刑壹年參月。扣案如附表二編號1至2所示之物，均沒收。 癸○○犯三人以上共同詐欺取財罪，處有期徒刑壹年貳月。扣案如附表二編號19所示之物，沒收。    111年6月13日19時25分  $49,988         4 乙○○  111年6月13日19時32分  $19,123    195210 $33,000 10  甲○○犯三人以上共同詐欺取財罪，處有期徒刑壹年貳月。扣案如附表二編號1至2所示之物，均沒收。 癸○○犯三人以上共同詐欺取財罪，處有期徒刑壹年壹月。扣案如附表二編號19所示之物，沒收。 5 壬○○  111年6月13日19時47分  $13,985        甲○○犯三人以上共同詐欺取財罪，處有期徒刑壹年貳月。扣案如附表二編號1至2所示之物，均沒收。 癸○○犯三人以上共同詐欺取財罪，處有期徒刑壹年壹月。扣案如附表二編號19所示之物，沒收。 * 疑為受騙民眾惟未報案  111年6月13日20時11分  $29,985    202516 $20,005 11 南投縣○○鎮○○路○段0號  (中華郵政-竹山郵局)          202656 $10,005 12      111年6月13日20時27分  $19,012    203717 $10,005 13 南投縣○○鎮○○路000號  (全家超商-竹山前山店)          204107 $9,005 14   6 戊○○  111年6月13日20時57分  $18,123    210100 $18,005 15  甲○○犯三人以上共同詐欺取財罪，處有期徒刑壹年貳月。扣案如附表二編號1至2所示之物，均沒收。 癸○○犯三人以上共同詐欺取財罪，處有期徒刑壹年壹月。扣案如附表二編號19所示之物，沒收。 7  子○○ 解除分期付款 111年6月15日17時8分 000-00000000000000   (戶名：許凱丞) $29,987  許凱丞 6月15日 175517 $49,999 * 由人頭帳戶申設人許凱丞以網路銀行轉帳 甲○○犯三人以上共同詐欺取財未遂罪，處有期徒刑  玖月。扣案如附表二編號1至2所示之物，均沒收。癸○○犯三人以上共同詐欺取財未遂罪，處有期徒刑  柒月。扣案如附表二編號19所示之物，沒收。    111年6月15日17時12分  $29,988        8 丑○○  111年6月15日17時10分  $49,985        甲○○犯三人以上共同詐欺取財未遂罪，處有期徒刑  玖月。扣案如附表二編號1至2所示之物，均沒收。癸○○犯三人以上共同詐欺取財未遂罪，處有期徒刑  柒月。扣案如附表二編號19所示之物，沒收。 * 疑為受騙民眾惟未報案  111年6月15日17時38分  $29,985    175618 $50,001   *   9 辛○○  解除分期付款 111年6月15日17時32分 000-00000000000000 (戶名:曾裕甯) $29,989  曾裕甯 未提領 　    甲○○犯三人以上共同詐欺取財未遂罪，處有期徒刑  玖月。扣案如附表二編號1至2所示之物，均沒收。癸○○犯三人以上共同詐欺取財未遂罪，處有期徒刑  柒月。扣案如附表二編號19所示之物，沒收。    111年6月15日17時33分 (起訴書誤載17時38分，應予更正)  $29,985         
附表二：扣案物
編號 物 品 名 稱 及 數 量 數量  1 IPHONE手機(藍)  1支  2 IPHONE手機(粉)  1支  3 中華郵政提款卡 (卡號:00000000000000)  1張  4 中華郵政提款卡 (卡號:00000000000000)  1張  5 中華郵政提款卡 (卡號:00000000000000)  1張  6 中華郵政提款卡 (卡號:00000000000000)  1張  7 中華郵政提款卡 (卡號:00000000000000)  1張  8 中華郵政提款卡 (卡號:00000000000000)  1張  9 中華郵政提款卡 (卡號:00000000000000)  1張 10 臺灣銀行提款卡 (卡號:000000000000)  1張 11 臺灣銀行提款卡 (卡號:000000000000)  1張 12 渣打銀行提款卡 (卡號:0000000000000000)  1張 13 中國信託銀行 (卡號:000000000000)  1張 14 國泰世華銀行 (卡號:000000000000)  1張 15 京城銀行 (卡號:000000000000)  1張 16 毒品咖啡包  19包 17 K盤  1個 18 毒品咖啡包殘渣袋  1個 19 IPHONE手機(紅)  1支